臺灣嘉義地方法院刑事判決　　　　　　　　　　　　　　九十三年度訴字第三號
　　公　訴　人　臺灣嘉義地方法院檢察署檢察官
　　被　　　告　辛○○
　　指定辯護人　本院公設辯護人　壬○○
右列被告因強盜案件，經檢察官提起公訴（九十二年度偵字第五二四○號），本院判
決如左：
    主  文
辛○○意圖為自己不法之所有，以脅迫至使不能抗拒，而使他人交付他人之物，處有
期徒刑伍年陸月。扣案之玩具手槍壹把（槍枝管制編號：0000000000號）
沒收。
    事  實
一辛○○有臉部、頸部、左手腕部大範圍燒燙傷疤痕之特徵，平日以在嘉義市區海產
  店兜售自製檳榔維生，曾因偽造文書案件，經本院以九十年度訴字第五八一號判決
  處有期徒刑五月，緩刑三年，於民國九十一年八月九日確定，仍不知悔改，竟意圖
  為自己不法之所有，於九十二年七月十四日凌晨四時五十分許，頭戴黑色半罩式安
  全帽，口戴活性碳口罩，雙手戴透明橡膠手套，以掩飾其特徵，並持其所有仿ＢＥ
  ＲＥＴＴＡ廠製八四型半自動手槍製造惟不具殺傷力非屬兇器之金屬玩具手槍一把
  （槍枝管制編號：0000000000號），騎乘覆蓋號牌之深色機車抵達嘉義
  市○區○○路二三○號之一營業中之「大凍腳檳榔城」，入內將手槍指向店員丙○○、乙○○、甲○○三人，並拉動手槍滑套，作勢預備射擊，向丙○○三人喝令：
  「把錢交出來，不要動！」丙○○三人見狀驚嚇不已，而甲○○則趁隙奔出，然甫
  逃至北港路快車道上，辛○○即又恫稱：「你回來！快點，要不然就開槍了！」甲○○畏懼，只得返回。辛○○隨又持手槍指向丙○○三人再喝令：「將錢用塑膠袋
  裝起來給我！」，以此使丙○○三人心生畏懼之脅迫手法，至使其等不能抗拒，而
  將檳榔攤內之現金新臺幣二千六百元裝入塑膠袋後交付辛○○，辛○○得手後即騎
  車逃逸，返回嘉義市○○○街八六號三樓五住處。嗣因丙○○於案發後應警詢時陳
  明辛○○特徵，經警於九十二年七月十七日凌晨一時許通知到案，並經辛○○同意
  ，於同日上午六時許在其住處扣得上開安全帽一頂、玩具手槍一把而查獲。
二案經嘉義市警察局第一分局報告臺灣嘉義地方法院檢察署檢察官偵查起訴。
    理  由
一訊據被告辛○○矢口否認有何強盜犯行，辯稱：被害人丙○○、乙○○、甲○○之
  指認違反警察機關實施指認犯罪嫌疑人程序要領，且案發時我在住處，並有警員來
  大樓警衛室要找我，扣案之安全帽隨處可見，名下也沒有深色機車云云。
二惟查：
  (一)右揭犯罪事實，業據被害人即證人丙○○、乙○○、甲○○先後於警詢、檢察官
    偵查中及本院審理中指述、證述詳盡（警卷第九至二三頁，偵查卷第十三至十六
    頁，本院卷一第一一六至一四七、一四九至一七○、一七五至一七六頁），並有
    被告作案用仿ＢＥＲＥＴＴＡ廠製八四型半自動手槍製造不具殺傷力之金屬玩具
    手槍一把、當時配戴之安全帽一頂扣案及被害報告單、手槍與安全帽照片、搜索
    自願同意書、搜索扣押筆錄、扣押物品目錄表、被告接受指認照片、內政部警政
    署刑事警察局槍彈鑑定書在卷可稽（警卷第六、十一、十三、十六、十八、二一
    、二三至三三頁，偵查卷第二二至二五頁）。
  (二)按除法律另有規定外，實施刑事訴訟程序之公務員因違背法定程序取得之證據，
    其有無證據能力之認定，應審酌人權保障及公共利益之均衡維護，刑事訴訟法第
    一百五十八條之四固有明文；內政部警政署訂定之警察機關實施指認犯罪嫌疑人
    程序要領第五點亦規定使被害人指認犯罪嫌疑人時，應為非一對一之成列指認（
    本院卷一第二四五頁）。惟前開要領並未依行政程序法第一百五十條第二項明列
    其法律授權之依據，其內容實為上級機關對下級機關，依其權限或職權為規範機
    關內部秩序及運作，所為非直接對外發生法規範效力之一般、抽象之規定，乃行
    政程序法第一百五十九條第一項所稱之行政規則，而非行政機關基於法律授權，
    對多數不特定人民就一般事項所作抽象之對外發生法律效果之規定，自不屬於同
    法第一百五十條第一項所稱之法規命令，因此，警察機關違背該要領所實施之指
    認，尚非刑事訴訟法前開規定所指「因違背法定程序取得之證據」。
  (三)本案發生時間係九十二年七月十四日凌晨四時五十分許，在被告於同年月十七日
    到案前，業由嘉義市警察局第一分局北鎮派出所警員庚○○於案發日凌晨四時五
    十三分許受理報案，並於同日上午六時四十五分許製作被害人乙○○之警詢筆錄
    ，由該被害人指明犯罪時地、手法與行為人體型、身高、穿著、特徵等情，業據
    證人庚○○結證屬實（本院卷一第一七一至一七五頁），並有嘉義市警察局受理
    各類案件紀錄表、被害報告單、九十二年七月十四日偵訊筆錄可參（本院卷一第
    一九六至一九八頁），顯見被害人並非先由警方提供被告特徵後再為指認。其次
    ，被告前因涉嫌違反槍砲彈藥刀械管制條例案件，由嘉義市警察局第一分局聲請
    本院核發搜索票於九十二年六月十二日搜索被告位於嘉義市○○○街八六號三樓
    五之住處，即曾發見本案前開扣案之不具殺傷力玩具手槍，且同分局竹園派出所
    警員戊○○亦參與執行該次搜索，乃懷疑被告之傷痕特徵並持有玩具手槍紀錄恰
    與被害人描述之行為人相符，因而通知被告於九十二年七月十七日凌晨到案，再
    由警員戊○○、丁○○以訂購檳榔為由，請被害人丙○○等三人至派出所指認無
    誤等始末，復據證人戊○○、丁○○、丙○○、乙○○、甲○○結證明確互核相
    符（本院卷一第七二、八二、九八、一○一、一一○至一一三、一二一頁），亦
    有本院九十二年度聲搜字第三七一號卷所附之搜索票、搜索扣押筆錄可查（本院
    卷一第四二、四四頁）。被害人乙○○既於案發日即描述強盜行為人具有頸部燙
    傷痕跡在卷，而非於被告到案經當面辨識後始描述該特徵，且被告自承其所認識
    之人並無類似之傷痕（本院卷一第一○九至一一○頁），承辦員警辦理指認程序
    作業，因事實上存在無法成列指認之困難，而為一對一之指認，尚難謂該指認為
    誘導。何況，前開要領第六點也規定被指認之數人在外形上不得有重大差異，是
    本案承辦員警因事實上之困難，未將不具有類似傷疤之人一併供被害人指認，更
    難謂有誘導之情事。
  (四)證人丙○○、乙○○、甲○○於警詢時陳稱關於作案女子之特徵，除戴眼鏡部分
    外，餘恰皆與被告之傷痕、年齡、身高、體格、髮型幾近吻合（警卷第十頁正面
    、第十五頁正面、第二十頁正面警卷第三十至三三頁、偵查卷第十九頁），況證
    人丙○○於本院證稱不知行為人所戴者是否為近視或他種眼鏡（本院卷第一四二
    頁），既不能確定該眼鏡為行為人矯正視力之必需品，則亦與被告未戴眼鏡之事
    實不相矛盾。其次，證人丙○○、乙○○於本院均結證稱案發前曾在海產店吃飯
    時見過被告賣檳榔多次，行為人戴製作檳榔時所用之橡膠手套，持槍時手不靈活
    等語（本院卷一第一二一至一二二、一三一至一三二、一四一、一五一、一五三
    至一五四、一五八頁），此與被告自承在海產店叫賣自製檳榔等語一致（本院卷
    第一四七至一四八頁），並與檳榔製作業者須戴橡膠手套以防原料腐蝕雙手之客
觀公知事實相符，復與被告左手因燒燙傷萎縮照片吻合（警卷第三一至三三頁）
    ，益見被告為行為人無誤。
  (五)被告於警詢之初原辯稱被害人指認之玩具手槍業於九十二年六月十三日由綽號「
    阿倫」男子取走云云（警卷第四頁正面），惟經被告同意搜索住處後隨又改稱「
    阿倫」業於九十二年七月十六日晚上返還槍枝云云（警卷第八頁正面），又警方
    搜索時，被告一再遮掩放置玩具手槍地點，員警請其交出，復有突如其來抱住員
    警痛哭、持警棍自殘之舉，經員警安撫、制止後始交出玩具手槍，此據證人戊○○、丁○○結證在卷（本院卷第七六、九六至九七頁），被告也自承有上開舉動
    （本院卷一第一○八頁），可見被告畏罪心虛，否則當不必一再掩飾玩具手槍之
    所在，又於被查獲後情緒失控。
  (六)被告於警詢之初原辯稱案發當時在家裡休息，並未外出（警卷第五頁正面），於
    本院審理中原亦辯稱當時在住處（本院卷一第二六、二七、一八三頁）。惟被告
    持用之0000000000號行動電話曾於案發日凌晨四時三十一分透過嘉義
    市○區○○里○○路四五四號十二樓頂基地台發話至裝設在嘉義市○區○○里○○○街九十二號之000000000號電話，該基地台涵蓋位置不含被告住處
    ，被告持用之上開行動電話復於凌晨四時五十九分透過嘉義市○區○○里○○○
    街五十至八六號第九區七樓頂與其男友己○○之0000000000號行動電
    話通話，該基地台涵蓋位置則含被告住處，有通聯紀錄、嘉義市地圖及臺灣大哥
    大股份有限公司九十三年三月二十五日臺信網（九三）字第二九六號函與九十三
    年五月二十五日臺信網（九三）字第五四六號函檢送之基地台位置圖、0000
    00000號電話用戶基本資料可稽（偵查卷第七○頁、本院卷一第二一四至二
    一六、二六二、二八二至二八三頁），足見被告於案發日凌晨四時三十一分至四
    時五十九分間曾外出。詎經本院提示上開通聯紀錄予被告後，被告方改稱這段時
    間曾外出買東西（本院卷一第一八七至一八八頁）。然經參照前開基地台位置圖
    與嘉義市地圖可知，如以案發地點為基準，興達路基地台位置在案發地點西北方
    ，杭州四街基地台位置在案發地點東南方，是被告於凌晨四時三十一分通話後自
    興達路基地台位置出發前往案發地點作案，得手後再於四時五十九分前返回杭州
    四街住處，並非不可能。另本院於九十三年六月四日至案發地點勘驗，並設定於
    日間交通頻繁且須等候紅綠燈情況下，命男、女性員警各一位分別騎乘機車實地
    計算案發地點至被告住處往返所需時間發見，約各僅需十四分、十二分三十秒，
    有勘驗筆錄可參（本院卷一第二八九頁），換算為單程則僅約七分、六分十五秒
    ，足見被告於四時五十分案發後仍有餘裕於四時五十九分前返回住處撥打電話予
    己○○，依此亦不能排除被告犯案之可能性。
  (七)被告雖又改稱案發日凌晨四、五時許曾有嘉義市警察局第一分局警員至住處大樓
    管理室欲查訪被告，但伊在屋內打電話通知管理室值班人員表示拒見云云（本院
    卷一第二九二頁），惟證人張供立即被告住處大樓管理員於本院結證稱當日值班
    至凌晨五時交班，凌晨好像兩、三點有警察來找被告，然因事隔甚久，已不復明
    確記憶，其於凌晨四時三十分會巡視燈光，但警察未曾在四時三十分至五時之間
    前來找被告等語（本院卷二第五一至五四頁），是證人張供立所言亦無足為被告
    不在場之證明。至被告於審判期日雖聲請查閱案發當日其住處與管理室電話之通
    聯紀錄，然因本案至今已事隔一年有餘，通聯紀錄早已不存在，被告聲請自無必
    要，應予駁回。
  (八)至於被害人所見被告作案用機車，因已遭膠帶遮蔽號牌，則被告當時所乘機車何
    人所有、現今何在，亦無深入查證必要。
  (九)綜上所述，被害人指認之內容與被告之身體特徵相符，又在被告住處扣得作案當
    時所戴之安全帽及作案用之玩具手槍，且被告於案發時確曾外出，而與案發地點
    有地緣關係，又無不在場證明，足認所辯為事後卸責之詞，事證明確，其犯行堪
    以認定。
三被告意圖為自己不法之所有，以脅迫至使被害人丙○○三人不能抗拒，而使彼等交
  付財物，核其所為，均係犯刑法第三百二十八條第一項之強盜罪。被告以一故意行
  為，同時強盜三人，為想像競合犯，應依刑法第五十五條規定從一重之強盜罪論處
  。查被告曾因偽造文書案件，經本院以九十年度訴字第五八一號判決處有期徒刑五
  月，緩刑三年，於九十一年八月九日確定，此有臺灣高等法院被告全國前案紀錄表
  在卷可按（不構成累犯），爰審酌被告素行欠佳，所犯已造成被害人身心之恐懼及
  財物之損失，犯後不肯坦認犯行，於偵審中一再捏詞以對，見招拆招，耗費司法資
  源，毫無悔過態度，惟被害人財物損失非鉅及其他一切情狀，量處如主文所示之刑
  ，以資儆懲。扣案之玩具手槍一把為被告所有，業據其供承在卷（本院卷二第五八
  頁），且係供犯本案強盜罪所用之物，應依刑法第三十八條第一項第二款宣告沒收
  ；至扣案之安全帽一頂，被告否認為其所有（本院卷二第五八頁），雖為犯案時所
  戴，因不符法定沒收要件，自無從宣告沒收。
據上論斷，應依刑事訴訟法第二百九十九條第一項前段，刑法第三百二十八條第一項
、第五十五條、第三十八條第第一項第二款，判決如主文。
本案經檢察官朱介斌到庭執行職務。
中      華      民      國    九十三    年      八      月      九      日
                                      臺灣嘉義地方法院刑事第二庭
                                          審判長法  官許兆慶
                                                法  官林坤志
                                                法  官廖政勝
右正本證明與原本無異。
如不服本判決，應於判決送達後十日內向本院提出上訴狀( 應附繕本 )。告訴人或被
害人如對於本判決不服者，應具備理由請求檢察官上訴，其上訴期間之計算係以檢察
官收受判決正本之日期為準。
中      華      民      國    九十三    年      八      月      九      日
                                        書記官   陳湘蓉
附錄本案論罪科刑法條全文：
中華民國刑法第三百二十八條第一項
意圖為自己或第三人不法之所有，以強暴、脅迫、藥劑、催眠術或他法，至使不能抗
拒，而取他人之物或使其交付者，為強盜罪，處五年以上有期徒刑。
